臺灣彰化地方法院民事裁定               100年度抗字第51號
抗  告  人  春田建設股份有限公司
法定代理人  廖萬全
相  對  人  許登榮
抗告人因與相對人間聲請公示送達事件，對於民國100 年9 月30
日本院司法事務官所為裁定（99年度司簡聲字第65號）不服，提
起抗告，本院裁定如下：
    主  文
抗告駁回。
抗告程序費用新臺幣壹仟元由抗告人負擔。
    理  由
一、抗告意旨略以：本院91年度執莊字第50號、95年度執莊字第
    7926號清償債務強制執行事件，原債權人中華成長四資產管
    理股份有限公司將債權轉讓予抗告人，抗告人乃以債權憑證
    所載相對人之住址「彰化縣二林鎮○○街210 號5 樓」為債
    權讓與通知之送達處所，以桃園民生郵局第246 、265 號存
    證信函對相對人為債權讓與之通知，惟郵務機關均以招領逾
    期退回，顯屬應為送達之處所不明，乃依民事訴訟法第149
    條第1 項第1 款之規定聲請公示送達，惟經原審函文彰化縣
    警察局芳苑分局派員查訪，得知相對人現住「彰化縣二林鎮
    ○○里○○街21號」，而駁回抗告人之聲請。然抗告人係依
    債權憑證所載相對人地址即相對人之戶籍地址為送達，而郵
    務機關退回，抗告人亦曾派員至原址查訪多次，確認相對人
    並未居住於該處，是抗告人顯非因自己之過失而不知相對人
    居所，又雖經彰化縣警察局芳苑分局派員查訪，惟抗告人並
    無聲請員警派員調查之公權力，原審以抗告人未盡查明之責
    而駁回聲請，顯屬苛求，且係以事後調查之事實，回溯判斷
    本件是否應為送達之處所不明。為此請求廢棄原裁定，請准
    將聲請人對相對人如附件所示之債權讓與通知為公示送達等
    語。
二、按民事訴訟法第149 條公示送達之對象，以訴訟當事人為限
    ，法院准許為公示送達之裁定，係訴訟程序進行中所為之裁
    定，依同法第483 條規定，不得抗告，本院55年臺抗字第32
    6 號判例所稱公示送達之裁定不得抗告，係指上開對訴訟當
    事人所為者而言。至民法第97條規定表意人非因自己之過失
    ，不知相對人之居所，得依民事訴訟法公示送達之規定，以
    公示送達為意思表示之通知，則係為避免表意人無從為意思
    表示之通知，而遭受不利益之結果，故使其意思表示得依民
    事訴訟法第149 條規定之方法為送達，發生通知之效力，此
    項公示送達要屬意思通知之性質，對之所為之裁定自非訴訟
    程序進行中所為之裁定，不受上開判例不得抗告之拘束（參
    照最高法院90年度臺抗字第324 號判決意旨）。本件抗告人
    係聲請以公示送達為意思表示之通知，揆諸上開說明，原審
    對該項聲請所為之裁定非屬訴訟程序進行中所為之裁定，抗
    告人自得對之提起抗告，合先敘明。
三、按對於當事人之送達，有應為送達之處所不明者，受訴法院
    得依聲請，准為公示送達，民事訴訟法第149 條第1 項第1
    款定有明文；又該款所謂「應為送達之處所不明者」，係指
    已用相當之方法探查，仍不知其應為送達之處所者而言，其
    「不明」之事實，應由聲請公示送達之人負舉證之責任，而
    由法院依具體事實判斷之，最高法院82年臺上字第272 號判
    例意旨闡釋甚明。可知，抗告人欲聲請對相對人為公示送達
    ，必先舉證其已盡相當方法探查，而仍不知相對人之送達處
    所，始足當之；易言之，相對人之送達處所是否不明，應依
    社會一般觀念斷之，而非以聲請人即抗告人之主觀不明為標
    準。
四、經查，依抗告人所提出之中華郵政掛號郵件收件回執及信封
    所示，抗告人分別向相對人戶籍地「彰化縣二林鎮○○街21
    0 號5 樓」、債權憑證上所載地址「彰化縣二林鎮○○街20
    9 號5 樓」郵寄債權讓與通知函後，係經二林郵局以「招領
    逾期」為由退回，然郵件有「招領逾期」之情形，尚不足證
    明相對人係住居所不明，亦可能係因出外未能收受送達或有
    其他事故未返住居所，而經招領後逾期未領取信件。再者，
    抗告人雖稱其曾派員至原址查訪多次，確認相對人並未居住
    於該處，惟亦無法舉證證明其有派員查訪之行為，是其並未
    舉證證明已盡相當方法探查相對人之送達處所。末查，本件
    經函請彰化縣警察局芳苑分局二林分駐所警員查訪，已得知
    相對人現居住於彰化縣二林鎮○○里○○街21號，而未回到
    彰化縣二林鎮○○街210 號5 樓居住，此有該分局100 年9
    月27日芳警分偵字第1000024732號函及訪談紀錄表各1 份在
    卷可稽，是相對人之應受送達處所已非不明，自與公示送達
    之要件不符。綜上，本件聲請於法不合，本院司法事務官駁
    回抗告人公示送達之聲請，核無違誤，抗告意旨指摘原裁定
    不當，求予廢棄，為無理由，應予駁回。
五、據上論結，本件抗告為無理由，依非訟事件法第46條、第21
    條第2 項、第24條第1 項，民事訴訟法第495 條之1 第1 項
    、第449 條第1 項、第78條，裁定如主文。
中    華    民    國   100    年    11    月    4     日
                民事第三庭      審判長法  官  羅培昌
                                      法  官  蔡家瑜
                                      法  官  楊舒嵐
以上正本係照原本作成。
本裁定除以適用法規顯有錯誤為理由外，不得再抗告。如提起再
抗告，應於收受後10日內委任律師為代理人向本院提出再抗告狀
。並繳納再抗告費新台幣壹仟元。
中    華    民    國   100    年    11    月    4     日
                                      書記官  蕭雅馨